臺灣臺南地方法院民事判決　　　　　　　 95年度訴字第198號
原　　　告　台灣中小企業銀行股份有限公司
法定代理人　丁○○
訴訟代理人　甲○○
被　　　告　乙○○
兼上一人之
訴訟代理人　丙○○
上列當事人請求撤銷不動產買賣事件，經本院於民國96年3月20
日言詞辯論終結，判決如下：
    主  文
原告之訴駁回。
訴訟費用由原告負擔。
    事實及理由
一、原告主張陳述如下：
（一）訴外人新崧光電科技股份有限公司（以下簡稱新崧光電公
      司）為向原告借款，於民國94年3月8日以被告乙○○為連
      帶保證人，與原告簽訂輔導中小級企業升級貸款契約，約
      定借款總額新台幣（下同）1,300萬元，由訴外人新崧光
      電公司按計畫之實際進度分別出具借據申請一次或分次撥
      付，借款期間自94年3月18日起至96年1月15日止，本息攤
      還依約定方式，並按郵政儲金二年期定期儲金年息機動利
      率加年率百分之1.51機動計息，各筆借款到期或視為全部
      到期時，借款人與連帶保證人應立即清償，若有遲延，改
      按逾期當時之基準利率加年息百分之3計付利息及遲延利
      息，並自應償還日起，逾期在六個月以內者，按上開利率
      百分之10，逾期超過六個月者，按上開利率百分之20加計
      違約金。詎上開借款，訴外人新崧光電公司自94年10月15
      日起即未再依約攤還本息，尚欠本金836萬824元及其利息
      、違約金。
（二）又訴外人新崧光電公司另於94年3月8月以被告乙○○為連
      帶保證人，與原告簽訂應收帳款融資契約，約定融資額度
      為3000萬元，動用期間自94年3月10日起至95年3月10日止
      ，由訴外人新崧光電公司出具借據、授信動用聲請書及提
      供其因買賣契約得對交易相對人請求於一定清償期給付一
      定金額之應收帳款債權憑證，向原告申請循環動用，每期
      借款期限最長不得超過120天，並依原告二年期定儲機動
      利率加年率百分之1.575機動計息，各筆借款到期或視為
      全部到期時，如買方未依約清償，借款人與連帶保證人應
      立即清償，若有遲延，應依約定利率給付遲延利息。凡逾
      期償還本金或利息時，自應償還日起，其逾期在六個月以
      內者，按上開利率百分之10，逾期超過六個月者，按上開
      利率百分之20加計違約金。上開融資借款，原告分別於94
      年5月9日及94年7月19日各撥貸233萬元、390萬元及630萬
      元予訴外人新崧光電公司，詎其分別自94年7月29日、94
      年7月9日及94年11月28日起均未再繳款，尚欠本金222 萬
      5632元、390萬元、563萬1142元及其利息、違約金。
（三）被告乙○○為上開借款之連帶保證人，應負連帶清償責任
      ，詎其為逃避借款債務，竟於94年7月25日將其所有座落
      台南市○區○○段1408-3號土地及其上建號3008號建物（
      下稱系爭房地）以買賣原因移轉予其妹即被告丙○○，並
      於94年8月8日以東南地政事務所東資地字第131100號完成
      所有權移轉登記在案。惟被告乙○○與丙○○係屬二親等
      旁系血親，依據遺產及贈與稅法第5條第6款規定，二親等
      以內親屬間財產買賣，以贈與論，故被告間之買賣行為應
      以贈與論。又被告間之贈與行為，損及對原告債權之擔保
      ，如不予撤銷，原告債權有追償不能或困難之情，因而損
      害原告之債權，爰依民法第244條第1項規定，請求撤銷被
      告間就系爭房地所為之贈與行為，並塗銷所有權移轉登記
      ，回復登記為被告乙○○所有。
（四）據上所述，聲明請求判決被告乙○○於94年7月25日就系
      爭房地以買賣原因移轉予被告丙○○之行為應予撤銷，並
      將上開房地於94年8月8日以東南地政事務所東資地字第
      131100號移轉所有權予被告丙○○之登記行為予以塗銷，
      將所有權回復登記為被告乙○○所有。
二、被告對於原告主張訴外人新崧光電公司以被告乙○○為連帶
    保證人向原告借款，積欠上開款項未清償，及被告間就系爭
    房地所為之買賣移轉登記等事實，均不爭執，惟以：其等係
    經過合法買賣程序移轉所有權，買賣總價金為150萬元，因
    為被告乙○○之前陸續向被告丙○○借款，累積到一定金額
    無法償還，故將系爭房地過戶予被告丙○○，被告丙○○自
    94年2月2日起至95年1月9日止，共陸續支付款項150萬予被
    告乙○○等語為辯。
三、兩造不爭執事實（見本院95年11月7日及96年1月22日言詞辯
    論筆錄，「訴」字卷第79、80頁及第108頁）：
（一）訴外人新崧光電公司以被告乙○○為連帶保證人，於94年
      3月8日與原告簽訂「輔導中小企業升級貸款契約書」，向
      原告借款1300萬元，借款期間自94年3月18日起至96年1月
      15日止，約定按月攤還本息，借款利息依郵政儲金二年期
      定期儲金年息機動利率加年率百分之1.51機動計算，如逾
      期清償，除改按逾期當時原告基準利率加年息百分之3計
      付利息及遲延利息外，並按逾期金額，自應償還日起，逾
      期六個月以內部分，另按上開利率之百分之10，逾期超過
      六個月部分，另按上開利率百分之20加付違約金，被告乙
      ○○並願負連帶清償之責。上開借款，訴外人新崧光電公
      司自94年10月15日起即未依約攤還本息，合計尚欠本金
      836萬824元及利息、違約金，被告乙○○應與訴外人新崧
      光電公司負連帶清償之責。
（二）訴外人新崧光電公司又於94年3月8日以被告乙○○為連帶
      保證人，與原告簽訂「應收帳款融資契約」，由原告提供
      融資額度3000萬元，供訴外人新崧光電公司自94年3月10
      日起至95年3月10日出具借據、授信動用聲請書及因其因
      買賣契約得對交易對象請求金額之應收帳款債權憑證等資
      料向原告申請循環動用，約定每期借款期限不得超過120
      天，並依原告「二年期定儲機動利率」加年率百分之1.57
      5機動計息，各筆借款到期或視為全部到期時，如買方未
      依約清償，被告應與新崧光電公司應立即清償，若有遲延
      履行，除應依約定利率給付遲延利息，並應按逾期金額，
      自應償還日起，逾期六個月以內部分，另按上開利率之百
      分之10，逾期超過六個月部分，另按上開利率百分之20加
      付違約金，被告蕭博並文願負連帶清償之責。原告嗣依上
      開融資契約，先後於94年5月9日、94年7月19日各撥貸應
      收帳款融資233萬元、390萬元及630萬元予訴外人新崧光
      電公司。詎新崧光電公司分別自94年7月29日、94年7月9
      日及94年11月28日未再依約繳款，合計尚欠本金222萬563
      2元、390萬元、563萬1142元及其利息、違約金，被告乙
      ○○應與訴外人新崧光電公司負連帶清償之責。
（三）被告乙○○於94年7月25日將其所有系爭房地，以買賣登
      記原因申請移轉所有權予其妹即被告丙○○，戶政機關於
      94年8月8日完成所有權移轉登記在案，被告乙○○因上開
      房地所有權移轉行為，經財政部台灣省南區國稅課徵贈與
      稅26,215元，業已如數繳納完畢。
（四）被告於94年8 月8日完成系爭房地所有權移轉登記當時，
      被告乙○○無其他財產可供清償訴外人新崧光電科公司積
      欠原告之上開借款。
四、本院之論斷：
    原告主張被告間就系爭房地所有權所為之移轉登記乃贈與行
    為，有害其上開借款債權，依民法第244條第1項規定，訴請
    撤銷該贈與行為及塗銷所有權移轉登記；被告則以其等係基
    於買賣原因所為之所有權移轉登記等語為辯。故本件所應審
    究者，乃被告乙○○與丙○○就系爭房地所有權之移轉行為
    ，究為原告主張之贈與無償行為？抑或被告抗辯之買賣有償
    行為？茲論述如下：
（一）按當事人主張有利於己之事實者，就其事實有舉證之責任
      ，民事訴訟法第277條前段定有明文。又民事訴訟如係由
      原告主張權利者，應先由原告負舉證之責，若原告先不能
      舉證，以證實自己主張之事實為真實，則被告就其抗辯事
      實即令不能舉證，或其所舉證據尚有疵累，亦應駁回原告
      之請求（最高法院17年上字第917號判例要旨可供參照）
      。故本件原告以被告間就系爭房地所有權所為之移轉原因
      為無償之贈與行為，有害其上開借款債權之受償，主張依
      民法第244條第1項規定，訴請撤銷被告間之移轉行為，既
      經被告否認贈與情事，原告自應就其主張撤銷訴權存在之
      要件，亦即被告乙○○無償移轉系爭房地所有權予被告丙
      ○○之事實，負舉證責任。
（二）經查，原告主張被告二人就系爭房地所有權所為之移轉登
      記為贈與一情，係依遺產及贈與稅法第5條第6款關於「二
      親等以內親屬間財產之買賣，以贈與論」之規定為憑據，
      又被告二人因該房地所有權之移轉，經財政部台灣省南區
      國稅課徵贈與稅26,215元，並已如數繳納完畢之事實，固
      亦為被告所不爭執，並有其提出之贈與稅繳款書及繳清證
      明書各1份在卷可證（見本院「訴」字卷第26、27頁）。
      然按上開遺產及贈與稅法所謂以贈與論，係政府課稅上之
      行政措施，不能因此遽謂被告間財產之買賣，於私法上亦
      應認其屬於贈與性質（最高法院80年台上字第98號裁判要
      旨同此見解可供參考）。故尚其他證據可資證明被告間就
      系爭房地所有權之移轉原因為贈與行為，自不能逕以前揭
      稅法規定及被告經稅捐機關課徵贈與稅之事實，遽認被告
      間之移轉行為即為贈與。而原告並未提出其他證據證明被
      告間之移轉行為為贈與，自難採信其主張為真。
（三）反觀被告抗辯其等就系爭房地以150萬元對價買賣乙節，
      業據提出其等所簽訂之土地房屋買賣契約書及被告丙○○
      華南商業銀行帳號000000000000帳戶存摺簿為證（見本院
      「訴」字卷第15頁至24頁）。原告雖以被告丙○○提款紀
      錄無從證明被告間有價金交付事實等情詞，否認被告間有
      對價給付情事，然查，觀之上開土地房屋買賣契約書及被
      告丙○○帳戶提款交易紀錄，買賣契約書內載之買賣總價
      金150萬元，與被告丙○○上開帳戶自94年2月2日起至95
      年1月9日止共，依順序分別有10萬元（94年2月2日）、30
      萬元（94年2月24日）、10萬元（94年3月8日）、10萬元
      （94年4月6日）、10萬元（94年4月24日）、十萬元（94
      年7月1日）、9萬元（94年7月11日）、15萬元（94年8 月
      25日）、10萬元（95年1月5日）及36萬元（95年1月9日）
      ，合計共150萬元之提款紀錄，兩者金額確實相同；另由
      買賣契約書第2條記載被告丙○○於該契約成立時（即94
      年7月20日）已支付部份價款89萬元予被告乙○○，後續
      應再付61萬元等內容，與被告丙○○上開帳戶自94年2月2
      日起至94年7月11日止所提領之款項共為89萬元，後續三
      筆提領金額則共61萬元（即94年8月25日、95年1月5日及
      95年1月9日提領部分）之交易紀錄，兩者相互核對結果，
      被告丙○○自上開帳戶提款之金額及時間，與其所提出之
      買賣契約記載之付款金額及時間均可吻合，而上述提款事
      實，並非事後臨訟可杜撰，原告對被告丙○○上述提領存
      款事實亦無爭執，顯示被告丙○○陳稱上開帳戶之提款金
      額為其交付系爭房地價金之款項乙節，應可採信為真實。
      是以，被告間就系爭房地所有權之移轉行為既有150萬元
      之對價關係，其等就系爭房地所有權之移轉核屬有償行為
      ，應堪認定。
（四）從而，被告間就系爭房地所有權之移轉既為有償行為，原
      告依民法第244條第1項關於無償行為撤銷訴權規定，訴請
      撤銷被告就系爭房地所有權所為之移轉登記，即無理由，
      應予駁回。
五、本件事證已臻明確，兩造其餘主張、陳述及所提出之證據均
    與判決結果無礙，爰不予審酌，併予敘明。
六、末按訴訟費用，由敗訴之當事人負擔；法院為終局判決時，
    應依職權為訴訟費用之裁判，分據民事訴訟法第78條及第87
    條第1項定有明文。經核本件應徵之第一審訴訟費用為1萬7
    434元，此有95年度補字第8號民事裁定及繳費收據在卷可稽
    ，原告既受敗訴判決，應負擔上開訴訟費用，爰依前揭規定
    ，併依職權確定之，附此敘明。
七、本件原告之訴為無理由，依民事訴訟法第78條、第87條第1
    項，判決如主文。
中　　華　　民　　國　　96　　年　　4 　　月　　3 　　日
                  民事第二庭    法　官　陳淑卿
以上正本係照原本作成。
如對本判決上訴，須於判決送達後20日內向本院提出上訴狀。
中　　華　　民　　國　　96　　年　　4 　　月　　4 　　日
                                書記官　謝文心
